臺灣板橋地方法院刑事判決　　　　　　　95年度訴字第3164號
公　訴　人　臺灣板橋地方法院檢察署檢察官
被　　　告　乙○○
指定辯護人　陳雅萍律師（義務辯護人）
上列被告因殺人未遂等案件，經檢察官提起公訴（95年度偵字第
16988號），本院判決如下：
    主  文
本件公訴不受理。
    理  由
一、公訴意旨以：被告乙○○與邱那怡係男女朋友，邱那怡（另
    經檢察官為不起訴處分）於民國94年10月31日上午某時許，
    將謝麗華所有、現為其使用之車牌號碼2931-EC 號自用小客
    車借與被告使用，而被告駕駛上開車輛行經臺北縣三重市○
    ○路與重陽路口時，因險與甲○○（起訴書部分誤植為「張
    志豪」，一併更正）所駕之車牌號碼5B-2908 號自用小客車
    發生撞擊，乙○○因而心生不滿，竟夥同其他3 名真實姓名
    年籍不詳之成年男子，於94年11月1 日凌晨3 時30分許，在
    臺北縣三重市○○路○ 段21巷口，明知毆擊他人頭部可能致
    人死亡，仍共同基於殺人之犯意聯絡，分持木製球棒共同毆
    打甲○○之頭部及手部，甲○○因而受有頭皮撕裂傷、左尺
    骨骨折、左第4 、5 掌骨骨折、左手鷹嘴突骨折併腔室症候
    群、左腳腓骨骨折、全身多處瘀青傷等傷害，並倒地不起，
    嗣4 人復另基於毀損之犯意聯絡，分持上開木製球棒，共同
    砸毀甲○○所有之上開車輛之前、後擋風玻璃及車門玻璃後
    ，逃離現場。因認被告涉犯刑法第271條第2項、第1項之殺
    人未遂罪嫌及同法第354條之毀損罪嫌。
二、訊據被告乙○○於本院審理時固坦承於上開時地，曾持木棒
    夥同其他3 名不詳姓名成年男子毆打告訴人甲○○，致告訴
    人受傷，並另持木棒砸毀告訴人所駕車輛前、後擋風玻璃及
    車門玻璃等事實，惟堅決否認有殺人未遂之犯行，並辯稱：
    伊當時僅持木棒毆打告訴人之手臂，至於告訴人頭部所受傷
    勢乃其他在場之人所毆打，並非其所為，又伊從未口出欲致
    告訴人於死之言語，亦無意殺害告訴人等語。
三、經查：按殺人罪之成立，須於實施殺害時，具有使被害人喪
    失生命之故意，亦即須具有殺人之故意，被害人傷痕多寡，
    是否為致命部位，及輕重如何，有時雖可藉為認定有無殺意
    之心證，然不能據為絕對之標準（最高法院18年上字第1309
    號、19 年 上字第718 號、48年台上字第33號判例意旨參照
    ）。查被告乙○○坦承曾持木棒夥同其他在場之成年人毆打
    告訴人甲○○，致甲○○受有頭皮撕裂傷、左尺骨骨折、左
    第4、5掌骨骨折、左手鷹嘴突骨折併腔室症候群、左腳腓骨
    骨折、全身多處瘀青傷等傷害之事實不諱，且有馬偕紀念醫
    院出具之診斷證明書2紙及於96年1月3日以馬院醫骨字第
    095000 4298號函檢附之甲○○於94年11月1日至上開醫院進
    行急診之相關病歷在卷可稽（95年度他字第1547號偵查卷第
    18至19頁、本院卷第29至45頁），是被告持木棒夥同他人毆
    打甲○○致其頭部撕裂傷以及左尺骨、左掌、左手、左腳等
    處受傷或骨折，以及全身多處瘀青傷之事實，固堪認定。然
    觀諸被害人甲○○受傷之部位，多非人體之致命要害，且於
    94年11月1日至馬偕醫院急診治療，「當時傷勢無生命危險
    ，94年11月16日出院，門診追蹤至94年12月12日止，當時左
    肘關節活動範圍欠佳‧‧‧預估其回復，需時間六個月」、
    「於94年11月1日至急診時所受傷勢狀況無生命之危險，94
    年11月1日急診至95年6月10日門診傷勢恢復良好，有治療恢
    復之可能。所需時間約六個月」，此有前述醫院上開來函及
    96年1月11日馬院醫骨字第0950004426號函文可憑（本院卷
    第47頁），足徵甲○○所受之傷勢尚非嚴重。再參以本件僅
    不過係因被告與甲○○因按汽車喇叭所生爭執，此為被告及
    甲○○所一致自承（95年度他字第1547號偵查卷第166頁，
    本院卷第85頁），僅為細故，並非深仇大恨，被告當無殺人
    之動機，何況案發之際參與圍毆甲○○之人，包括被告在內
    有達四名之成年男子，而甲○○僅孤身一人，寡不敵眾，倘
    若被告等人有意致甲○○於死，甲○○又豈能僅會在頭部受
    有頭皮撕裂傷，以及其餘部位骨折、瘀青傷等傷害而已？觀
    之被告及其他不詳姓名成年男子既會在毆打被告完畢後，旋
    即持木棒等破壞甲○○所駕駛汽車之玻璃，嗣後並即離去，
    此為甲○○於偵查中具結證實在卷（偵查卷第56頁），可見
    被告等人並無進一步對於甲○○有其他施暴行為，堪信被告
    等人前揭攻擊甲○○之行徑，當僅不過基於警告或教訓之目
    的所致，要無致其於死地之意思無疑。至於告訴人指稱被告
    等人曾口出欲致彼死亡云云，已經被告堅決否認，且除此之
    外又別無其他證據可佐。故綜上，本件實難認被告係出於殺
    人之犯意，夥同他人持木棒攻擊甲○○。被告既非出於殺人
    犯意，自不得論以殺人未遂罪行，並僅構成刑法第277條第1
    項之傷害罪。公訴人認被告就攻擊甲○○並致其受傷乙節涉
    有殺人未遂罪嫌，尚有未洽。
四、按告訴乃論之罪，告訴人於第一審辯論終結前得撤回其告訴
    ；告訴經撤回者，應諭知不受理之判決，刑事訴訟法第238
    條第1 項、第303 條第3 款分別定有明文。本件被告所為，
    係犯刑法第277 條第1 項之傷害罪嫌及同法第354 條之毀損
    罪嫌，業如前述，依同法第287 條、第357 條之規定，均須
    告訴乃論。而告訴人甲○○於偵查終結前之95年9 月8 日，
    即具狀撤回本件告訴，有撤回告訴狀在卷可稽（前揭檢察署
    95年度偵字第16988 號偵查卷第33頁）。依上開說明，自應
    為不受理判決之諭知（最高法院29年非字第63號判例意旨參
    照）。
五、又本件依前述撤回告訴狀之記載，告訴人係主張「被告乙○
    ○涉嫌傷害一案，提出告訴經『鈞署95年度偵字第16988 號
    』偵查在案。茲因為期息事寧人，爰依刑事訴訟法第238 條
    第1 項之規定，狀請准予撤回告訴」等情，可見告訴人當係
    針對其於前揭偵查案件中之全部告訴情節，均請求撤回起訴
    無疑。茲考諸告訴人原向警方提出告訴時，即指稱其係對於
    傷害、毀損提出刑事告訴（前揭檢察署95年度他字第1547號
    偵查卷第6 頁），乃臺灣板橋地方法院檢察署95年度偵字第
    16988 號偵查案件亦係因檢察官以被告涉嫌有殺人未遂及毀
    損之二罪嫌而主動簽分偵辦，此有偵查檢察官之簽呈在卷可
    參（前開偵查卷第1 至2 頁），堪信告訴人所撰前述撤回告
    訴狀之真意，當係就其原指述之傷害、毀損等情節均一併聲
    請撤回，附此說明。
據上論斷，應依刑事訴訟法第303 條第3 款，判決如主文。
本案經檢察官朱學瑛到庭執行職務
中　　華　　民　　國　　96　　年　　7　　月　　19　　日
　　　　　　　　　刑事第三庭  審判長法　官  張正亞
                              　　  法　官  廖怡貞
                                　  法　官  蕭胤瑮
上列正本證明與原本無異。
如不服本判決，應於判決送達後十日內向本院提出上訴狀（應附
繕本），上訴於臺灣高等法院。
                                    書記官  黃炎煌
中　　華　　民　　國　　96　　年　　7 　　月　　19　　日
